【裁判字號】    95,簡上,887
【裁判日期】    951113
【裁判案由】    傷害
【裁判全文】
臺灣高雄地方法院刑事判決             95年度簡上字第887號
上  訴  人
即  被  告  甲○○
                    之1號2樓.
上列上訴人即被告因傷害案件，不服本院鳳山簡易庭中華民國95
年6 月22日95年度簡字第2787號第一審簡易判決（聲請簡易判決
處刑案號：95年度偵字第7661號）提起上訴，本院管轄之第二審
合議庭判決如下：
    主  文
上訴駁回。
    事  實
一、甲○○前於民國88年間，因偽造文書案件，經臺灣高等臺中
    分院以90年度上重訴第20號判決判處有期徒刑6 月確定，甫
    於93年1 月8 日易科罰金執行完畢，詎仍不知悔改，於94年
    8 月25日上午8 時30分許，在其所經營位於高雄市○○區○
    ○路53巷2 號「互裕實業有限公司」內，因不滿會計乙○○
    未如期將款項存入公司支票帳戶內，遂與乙○○發生口角，
    乙○○憤而收拾個人物品欲先行離去，甲○○乃要求乙○○
    將物品提出供其檢視，因乙○○拒絕，許恆誠竟基於傷害人
    身體之故意，出手拍打乙○○之臉部及推擠乙○○撞向鐵櫃
    ，因見乙○○欲以對講機對外求援，雙方為搶對講機遂在辦
    公室內外及電梯前追逐拉扯，致乙○○不慎摔倒在地，終致
    乙○○受有腦震盪、左眼下血腫、顏面、頸部與兩臂多處挫
    傷等傷害，嗣經乙○○提出告訴後，始知悉上情。
二、案經乙○○訴請臺灣高雄地方法院檢察署檢察官偵查後聲請
    簡易判決處刑。
    理  由
一、證據能力之認定：
    按被告以外之人於審判外之言詞或書面陳述，除法律有規定
    者外，不得作為證據，刑事訴訟法第159 條第1 項定有明文
    。又被告以外之人於審判外之陳述，雖不符前4 條之規定，
    而經當事人於審判程序同意作為證據，法院審酌該言詞陳述
    或書面陳述作成時之情況，認為適當者，亦得為證據；當事
    人、代理人或辯護人於法院調查證據時，知有第159 條第1
    項不得為證據之情形，而未於言詞辯論終結前聲明異議者，
    視為有前項之同意，刑事訴訟法第159 條之5 亦定有明文。
    關於證人乙○○於偵查之陳述、高雄醫學大學附設中和紀念
    醫院診斷證明書、告訴人傷勢照片、現場照片及本院和解筆
    錄等證據，被告甲○○於本院行準備程序時，均明確表示對
    於證據能力無意見等語（本院簡上字卷第32頁參照），且當
    事人均未於本院審理過程中聲明異議，是本院審酌前開證據
    作成時之情況均屬正常，且與本案相關之待證事實具有關連
    性，認適當作為證據，依前開刑事訴訟法第159 條之5 之規
    定，認上開證據均具有證據能力。
二、事實之認定：
    訊據被告固坦承於上揭時、地與告訴人乙○○發生口角及拉
    扯之事實，惟矢口否認有何傷害犯行，辯稱：當天乙○○先
    對伊丟東西，伊是為了抵擋才不小心用手打到乙○○的臉，
    後來伊與乙○○搶對講機，雙方拉扯中乙○○撞到鐵櫃，之
    後是乙○○是自己撞倒門檻摔倒在地，伊並沒有傷害乙○○
    的故意云云。經查：
    (一)被告於上揭時、地，因不滿告訴人未如期將款項存入公司
      支票帳戶內，遂與告訴人發生口角，告訴人憤而收拾個人
      物品欲離去，被告乃要求告訴人將物品提出供其檢視，因
      告訴人拒絕，被告即與告訴人發生拉扯，因致告訴人受有
      腦震盪、左眼下血腫、顏面、頸部與兩臂多處挫傷等傷害
      之事實，業據證人即告訴人乙○○於偵查中結證明確（他
      卷第9 、10頁參照），並有高雄醫學大學附設中和紀念醫
      院診斷證明書2 紙（他卷第5 、6 頁參照）、告訴人傷勢
      照片7 幀（他卷第14至17頁參照）及現場照片5 幀（他卷
      第18、19頁參照）附卷足資佐證，復為被告所不爭執，應
      堪認屬實情。
    (二)至被告雖以前揭情詞置辯；惟查，被告確有出手拍打告訴
      人之臉部及推擠告訴人撞向鐵櫃，嗣因告訴人欲以對講機
      對外求援，雙方為搶對講機遂在辦公室內外及電梯前追逐
      拉扯，致告訴人摔倒在地等情，業據證人乙○○於偵查中
      結證綦詳（他卷第9 、10頁參照），佐以證人乙○○年齡
      業已屆滿40歲，係一具相當生活閱歷之成年人，復無智能
      或精神障礙之情事，其既於偵查中經檢察官告知具結之義
      務及偽證之處罰後具結作證，應知悉於偵查中倘為不實證
      述，當受偽證罪之處罰，衡情其於偵查中當無甘受偽證罪
      之處罰而故為虛偽不實陳述以誣陷被告入罪之理。又觀諸
      告訴人所受傷勢照片（他卷第14至17頁參照），告訴人臉
      部、頸部及兩臂確有多處紅腫挫傷，尤其臉部所受挫傷遍
      及眼睛四周、兩頰、鼻梁及下巴，左手臂挫傷更由手肘處
      延伸至手腕，核與證人乙○○前開結證遭被告出手傷害過
      程之情節相符，亦與診斷證明書所載告訴人所受傷勢一致
      ，是由告訴人受傷部位及程度觀之，倘非被告故意出手毆
      打、推擠及拉扯告訴人，並因致告訴人撞及鐵櫃、摔倒在
      地，衡情告訴人當不致受有如此傷勢，亦足見被告辯稱係
      欲抵擋告訴人丟擲東西而出手揮打時不慎揮及告訴人臉部
      ，及拉扯間告訴人自己不撞及鐵櫃、摔倒在地云云，應係
      臨訟卸責之詞，尚難採信。職是，本件事證明確，被告傷
      害犯行堪予認定，應依法論罪科刑。
三、論罪與科刑：
    (一)本案相關法律之比較適用：
      按行為後法律有變更者，適用行為時之法律；但行為後之
      法律有利於行為人者，適用最有利於行為人之法律，刑法
      第2 條第1 項定有明文。查於被告前開行為後，刑法第33
      條及第41條業經總統於94年2 月2 日修正公布，並依刑法
      施行法第10條之1 規定自95年7 月1 日施行。另於95 年6
      月14日公布之刑法施行法第1 條之1 規定，除變更刑法分
      則編所定罰金之貨幣單位為新臺幣外，並分別提高罰金數
      額為3 倍或30倍。職是，本件自應就被告行為前、後相關
      法律有修正者，依前揭規定加以比較以資適用。茲說明如
      下：
      1.修正前刑法第277 條第1 項普通傷害罪，原規定法定刑
        為「3 年以下有期徒刑、拘役或1 千元以下罰金」，且
        依修正前刑法第33條第5 款及罰金罰鍰提高標準條例第
        1 條前段，規定罰金數額應為10元以上；然依刑法施行
        法第1 條之1 規定，修正後該條之法定刑度應為「3 年
        以下有期徒刑、拘役或新臺幣3 萬元以下罰金」，而修
        正後刑法第33條第5 款提高罰金數額為新臺幣1,00 0元
        以上，並以百元計算之。是以該罪修正後關於有期徒刑
        、拘役等自由刑雖未加以變更，惟就罰金數額下限則予
        以提高，故修正後之法律效果對行為人而言較屬不利，
        準此，應以修正前之規定對於被告較為有利。爰依刑法
        第2 條第1 項前段之規定，適用行為時即修正前之舊法
        。
      2.修正前刑法第41條第1 項前段原規定：「犯最重本刑為
        5 年以下有期徒刑以下之刑之罪，而受6 個月以下有期
        徒刑或拘役之宣告，因身體、教育、職業、家庭之關係
        或其他正當事由，執行顯有困難者，得以1 元以上3 元
        以下折算一日，易科罰金。」，且被告行為時之易科罰
        金折算標準，依修正前罰金罰鍰提高標準條例第2 條前
        段（現已刪除）之規定，本係就其原定數額提高為100
        倍折算1 日，故被告行為時之易科罰金折算標準乃以銀
        元300 元折算1 日，經折算後應以新臺幣900 元折算為
        1 日。惟修正後刑法第41條第1 項前段則改以：「犯最
        重本刑為5 年以下有期徒刑以下之刑之罪，而受6 個月
        以下有期徒刑或拘役之宣告者，得以新臺幣1,000 元、
        2,000 元或3,000 元折算一日，易科罰金。」，乃就易
        科罰金之折算標準予以提高。從而，比較修正前、後所
        定之易科罰金折算標準，當以修正前之規定較有利於被
        告，爰依刑法第2 條第1 項前段之規定，亦適用行為時
        即修正前之舊法。
     (二)核被告所為，係犯修正前刑法第277 條第1 項普通傷害
       罪。查被告前於88年間，因偽造文書案件，經臺灣高等
       臺中分院以90年度上重訴第20號判決判處有期徒刑6 月
       確定，甫於93年1 月8 日易科罰金執行完畢之事實，有
       臺灣高等法院被告前案紀錄表及本院被告院內索引卡紀
       錄表各1 份在卷可查，其於5 年內再故意犯本件有期徒
       刑以上之罪，不論依修正前之刑法第47條，或修正後之
       刑法第47條第1 項規定，均應構成累犯，對被告而言亦
       無有利或不利之情形，自不生新舊法比較之問題，應逕
       依修正前之刑法第47條規定，論以累犯，並加重其刑。
       原審依修正前刑法第277 條第1 項、第47條、第41條第
       1 項前段、罰金罰鍰提高標準條例第1 條前段、修正前
       罰金罰鍰提高標準條例第2 條等規定，認被告罪證明確
       ，並審酌被告與告訴人為主僱關係，倘遇有任何糾紛，
       應本於理性、和平之手段與態度為之，竟因匯款等細故
       爭執而傷害他人，誠屬不該，另衡其犯後坦承部分犯行
       ，告訴人受有腦震盪、顏面頸部與兩臂多處挫傷等傷害
       之傷勢程度，被告迄未與告訴人達成和解及其犯罪之動
       機、目的、手段、智識程度、生活狀況暨檢察官對本案
       科刑範圍意見等一切情狀，認檢察官求處有期徒刑6 月
       略嫌過重，量處有期徒刑4 月，並諭知如易科罰金之折
       算標準，其認事用法均核無違誤，所處之刑亦屬適當。
       至被告於本院審理中雖與告訴人達成和解，有本院和解
       筆錄1 份可參（本院簡上卷第41頁參照），然被告犯後
       始終否認其前揭傷害行為係出於故意，復飾詞圖卸刑責
       辯稱係告訴人自己不慎撞及鐵櫃、摔倒在地云云，顯見
       其迄今仍無悔意，準此，本院認原審所量刑度仍稱允當
       ，併此敘明。是被告上訴意旨，否認犯罪，指摘原判決
       不當，為無理由，應予駁回。
四、末按刑法修正後之規定係以適用行為時法即舊法為原則，則
    原判決雖未及比較適用，然本件上訴本院合議庭後，經比較
    新舊法，行為後之法律即新法並非較有利於行為人，而仍應
    適用行為時法之規定，已如前述，從而，原判決適用行為時
    法即無不當，自不構成撤銷改判之事由，併此敘明。
據上論斷，依刑事訴訟法第455 條之1 第1 項、第3 項、第368
條，判決如主文。
本案經檢察官呂乾坤到庭執行職務。
中    華    民    國    95    年    11    月    13    日
                  刑事第四庭    審判長法  官  郭玫利
                                      法  官  陳明呈
                                      法  官  陳振嘉
不得上訴。
以上正本證明與原本無異。
中    華    民    國    95    年    11    月    13    日
                                      書記官  顏宗貝
附錄本案判決論罪科刑法條全文：
中華民國刑法第277條第1項
傷害人之身體或健康者，處3 年以下有期徒刑、拘役或1,000 元
以下罰金。


司法院資訊處製作；財團法人民間司法改革基金會備份。
